臺灣高等法院刑事判決
109年度交上易字第139號
上  訴  人  臺灣宜蘭地方檢察署檢察官
被      告  李一珊
上列上訴人因被告過失傷害案件，不服臺灣宜蘭地方法院109年
度交易字第4號，中華民國109年1月31日第一審判決（起訴案號
：臺灣宜蘭地方檢察署108年度調偵字第375號），提起上訴，本
院判決如下：
    主      文
上訴駁回。
　　事實及理由
一、本案經本院審理結果，認第一審以被告李一珊犯修正前刑法
    第284條第1項前段過失傷害罪，處拘役50日，並諭知易科罰
    金之折算標準為新臺幣（下同）1,000元折算1日，核其認事
    用法及量刑均無不當，應予維持；且除將第一審判決書第1
    頁事實欄一第7行、理由欄二第10行所載「重型機車」補充
    為「普通重型機車」外，其餘均引用第一審判決書記載之事
    實、證據及理由（如附件）。
二、檢察官循告訴人吳火清請求提起上訴，上訴意旨略以：被告
    具有過失，且造成告訴人受有傷害之犯罪事實為原審所認定
    ，並為有罪判決。而因被告疏未注意貿然左轉，導致告訴人
    人車倒地，因此受有頭部損傷合併頭皮撕裂傷、腦震盪症候
    群、意識短暫喪失等傷害，亦為原審所認定。觀諸告訴人因
    本案車禍所受傷害非輕，告訴人於原審亦表示因車禍導致脊
    椎有骨折，無法工作，造成精神上痛苦與經濟上嚴重損失，
    但被告迄今未與告訴人達成和解，並彌補告訴人所受損害，
    難認被告犯罪態度良好。是審酌被告過失程度、告訴人所受
    傷勢及被告犯後態度不佳並遲未與告訴人達成和解，賠償損
    害等情狀，認原判決僅判處被告拘役50日之刑度，於量刑有
    過輕情形，並違反罪刑相當原則及比例原則，難認原判決對
    被告量刑為妥適，故認告訴人請求上訴為有理由，爰提起上
    訴云云。
三、按量刑輕重，屬為裁判之法院得依職權自由裁量之事項，苟
    其量刑已以行為人之責任為基礎，並斟酌刑法第57條各款所
    列情狀，在法定刑度內，酌量科刑，無顯然失當或違反公平
    、比例及罪刑相當原則者，亦無偏執一端，致明顯失出失入
    情形，即不得指為違法。查原審判決已經詳細記載量刑審酌
    各項被告犯罪情節及犯罪後之態度等一切情狀，予以綜合考
    量，在法定刑內科處其刑，尚屬妥適，此觀原判決所載：「
    爰審酌被告前無任何犯罪科刑前案紀錄，有臺灣高等法院被
    告前案紀錄表1份在卷可稽，其駕駛自用小客車未讓直行之
    車輛優先通行，以致肇事之違反義務之程度，且因此造成告
    訴人吳火清受有前揭傷害之犯罪所生損害，並兼衡其家庭經
    濟情形為勉持之生活狀況、專科畢業之智識程度，暨犯後已
    坦承犯行，惟迄未能與告訴人吳火清達成和解，以彌補告訴
    人吳火清所受損害之態度等一切情狀，量處如主文所示之刑
    ，並諭知如易科罰金之折算標準」等情自明（見原判決第3
    頁理由欄四所載），堪認原審已將被告未與告訴人達成和解
    、彌補告訴人損害列為量刑因子之一，且所定前開刑度與罪
    刑相當原則及比例原則無悖。徵諸告訴人於原審陳稱：希望
    被告可以賠償我35萬元等語（見原審卷第24頁），被告於原
    審供稱：我的保險公司人員說可以賠償17萬元，我再賠償3
    萬元，總共賠償被害人20萬元等語（見原審卷第24頁），可
    知被告於原審無法與告訴人達成和解，係因雙方對和解金額
    認知有差距之故，難認被告無誠意與告訴人和解。參諸告訴
    人於本院準備程序時陳稱：我上次有去宜蘭地院說過，我最
    少要35萬元，……民事的部分我要求42萬或43萬元，然後地院
    的時候我有說可以降到35萬元等語（見本院卷第54頁），被
    告於本院準備程序時亦供陳：我很有誠意調解解決，但因為
    金額太龐大……，我們有拜託保險公司調高金額，也就是保險
    公司加上我的3萬元，總共是20萬元，而告訴人要40幾萬元
    ，……所以有落差等語（見本院卷第52至53頁）；告訴人於本
    院審理時仍表示：民事還沒有判決，我請求賠償42萬元，我
    們有調解，但是沒有結果，最低35萬元我可以接受，25萬元
    我不能接受，（後稱）如果30萬元包含保險費，我可以接受
    ，也願意原諒被告等語（見本院卷第74頁），被告於本院審
    理時則供稱：就像我之前開庭說的，我沒有能力賠償告訴人
    ，一開始保險公司只願意賠10萬元，我拜託保險公司幫忙然
    後我們自己也拿錢出來，這樣最多是20萬元，但是告訴人無
    法接受，保險公司也是根據車禍狀況來賠償，其他部分我沒
    有辦法拿那麼多錢出來，我沒有工作，我沒有辦法拿出30萬
    元，因為保險公司可能無法出這麼多錢等語（見本院卷第74
    頁），堪認被告與告訴人迄今就本案和解金額之認知，仍有
    相當程度之落差，無法達成和解非可獨咎被告1人，自難因
    被告未與告訴人達成和解，即認被告犯後態度不佳。據上，
    檢察官執前詞以原判決量刑過輕，違反罪刑相當原則及比例
    原則云云為由提起上訴，為無理由，應予駁回。
據上論斷，應依刑事訴訟法第373條、第368條，判決如主文。　
本案經檢察官陳怡龍提起公訴，檢察官孫源志提起上訴，檢察官
蘇佩鈺到庭執行職務。
中　　華　　民　　國　　109 　年　　6 　　月　　23　　日
                  刑事第十八庭  審判長法  官  吳炳桂
                                      法  官  葉乃瑋 
                                      法  官  黃紹紘
以上正本證明與原本無異。
不得上訴。
                                      書記官  朱倩儀
中　　華　　民　　國　　109 　年　　6 　　月　　23　　日
附錄本案論罪科刑法條全文
修正前中華民國刑法第284條
因過失傷害人者，處6月以下有期徒刑、拘役或5百元以下罰金，
致重傷者，處1年以下有期徒刑、拘役或5百元以下罰金。
從事業務之人，因業務上之過失傷害人者，處1年以下有期徒刑
、拘役或1千元以下罰金，致重傷者，處3年以下有期徒刑、拘役
或2千元以下罰金。
附件
臺灣宜蘭地方法院刑事判決　　　　　　　109年度交易字第4號
公　訴　人　臺灣宜蘭地方檢察署檢察官
被　　　告　李一珊　
上列被告因過失傷害案件，經檢察官陳怡龍提起公訴（108 年度
調偵字第375號）被告自白犯罪，本院裁定改進行簡式審判程序
，本院判決如下：
    主  文
李一珊因過失傷害人，處拘役伍拾日，如易科罰金，以新臺幣壹
仟元折算壹日。
    事  實
一、李一珊於民國108 年2 月12日下午4 時39分許，駕駛車牌號
    碼000-0000號自用小客車，沿宜蘭縣宜蘭市中山路5 段南往
    北方向至中山路5 段166 巷口欲左轉至中山路127 巷時，本
    應注意轉彎車應讓直行車先行，而依當時天候陰、日間自然
    光線、柏油路面乾燥、無缺陷、無障礙物、視距良好等情況
　　，並無不能注意之情事，竟疏未注意及此而貿然左轉，適對
    向由吳火清所騎乘之車牌號碼000-000 號重型機車亦行經該
    處，二車遂發生碰撞，吳火清因而人車倒地，因此受有頭部
    損傷合併頭皮撕裂傷、腦震盪症候群、意識短暫喪失等傷害
　　。李一珊於肇事後，在未被有偵查犯罪職權之公務員或機關
    發覺上情前，於警員到場處理時在場，並當場對警員表示為
    肇事人，自首而願受裁判。
二、案經吳火清訴由宜蘭縣政府警察局宜蘭分局報請臺灣宜蘭地
     方檢察署檢察官偵查起訴。
    理  由
一、本案被告李一珊所犯之罪，並非法定刑為死刑、無期徒刑或
    最輕本刑3 年以上有期徒刑之罪，亦非高等法院管轄第一審
    之案件，而被告就被訴事實已為有罪之陳述，經本院告知簡
    式審判程序之旨，並聽取被告與公訴人之意見後，裁定進行
    簡式審判程序，合先敘明。
二、前揭犯罪事實，業據被告於警詢、偵查及本院審理時坦承不
    諱，核與證人吳火清於警詢時所證述之情節大致相符，復有
    道路交通事故現場圖、道路交通事故調查報告表㈠、㈡、國立
    陽明大學附設醫院診斷證明書各1 份及照片附卷可稽，足認
    被告之自白應與事實相符。按汽車行駛至交岔路口，轉彎車
    應讓直行車先行，道路交通安全規則第102 條第1 項第7款
    定有明文，且本案事故發生時，天候陰、日間自然光線、柏
    油路面乾燥、無缺陷、無障礙物、視距良好，被告當無不能
    注意之情事，倘被告能讓直行之告訴人吳火清先行通過路口
    ，當不致與告訴人吳火清騎乘之重型機車發生碰撞，而致告
    訴人吳火清受有前揭傷害，是被告駕車行為自有過失甚明
　　，且其過失行為與告訴人吳火清之傷害結果間具有因果關係
　　，至為灼然。從而，本案事證明確，被告上開犯行，堪以認
    定。
三、按行為後法律有變更者，適用行為時之法律。但行為後之法
    律有利於行為人者，適用最有利於行為人之法律，刑法第2
　　條第1 項定有明文。經查，被告行為後，刑法第284 條業於
    108 年5 月29日修正公布，並於同年月31日生效。修正前刑
    法第284 條第1 項之法定刑為「6 月以下有期徒刑、拘役或
    500 元以下罰金」，修正後同條項之法定刑調整為「1 年以
    下有期徒刑、拘役或10萬元以下罰金」，經比較新舊法之結
    果，修正後之規定將有期徒刑之刑度提高為1 年、罰金部分
    之上限提高為10萬元，並未較有利於被告，依刑法第2 條第
    1 項前段規定，即應適用被告行為時之法律即修正前刑法第
    284 條第1項之規定處斷，先予敘明。
四、核被告所為，係犯修正前刑法第284 條第1 項前段之過失傷
    害罪。被告於肇事後，在其過失傷害之犯行尚未被有偵查犯
    罪職權之公務員發覺前，於宜蘭縣政府警察局宜蘭分局交通
    分隊警員藍鈞柔前往現場處理時，在場並當場承認為肇事人
    等情，有宜蘭縣政府警察局宜蘭分局交通分隊道路交通事故
    肇事人自首情形紀錄表1 份在卷為憑（見宜蘭縣政府警察局
    宜蘭分局刑案偵查卷宗第30頁），所為符合自首之要件，本
    院審酌情節，爰依刑法第62條前段之規定予以減輕其刑。爰
    審酌被告前無任何犯罪科刑前案紀錄，有臺灣高等法院被告
    前案紀錄表1 份在卷可稽，其駕駛自用小客車未讓直行之車
    輛優先通行，以致肇事之違反義務之程度，且因此造成告訴
    人吳火清受有前揭傷害之犯罪所生損害，並兼衡其家庭經濟
    情形為勉持之生活狀況、專科畢業之智識程度，暨犯後已坦
    承犯行，惟迄未能與告訴人吳火清達成和解，以彌補告訴人
    吳火清所受損害之態度等一切情狀，量處如主文所示之刑，
    並諭知如易科罰金之折算標準。
據上論斷，應依刑事訴訟法第273 條之1 第1 項、第299 條第1
項前段、第284 條之1 ，修正前刑法第284 條第1 項前段，刑法
第2 條第1 項前段、第62條前段、第41條第1 項前段，刑法施行
法第1 條之1 第1 項、第2 項前段，判決如主文。
本案經檢察官孫源志到庭執行職務。
中    華    民    國   109    年    1     月    31    日
                     刑事第四庭  法  官  張淑華
以上正本證明與原本無異。
如不服本判決應於收受本判決後20日內向本院提出上訴書狀，並
應敘述具體理由。若未敘述理由者，應於上訴期間屆滿後20日內
向本院補提理由書狀(均須按他造當事人之人數附繕本)。
                                 書記官  魏翊洳
中    華    民    國   109    年    1     月    31    日
附錄本案論罪科刑條文：
修正前中華民國刑法第284條
（過失傷害罪）
因過失傷害人者，處 6 月以下有期徒刑、拘役或 5 百元以下罰
金，致重傷者，處 1 年以下有期徒刑、拘役或 5 百元以下罰金
。
從事業務之人，因業務上之過失傷害人者，處 1 年以下有期徒
刑、拘役或 1 千元以下罰金，致重傷者，處 3 年以下有期徒刑
、拘役或 2 千元以下罰金。